臺灣雲林地方法院刑事判決　　　　　　　100年度侵訴字第3號
公　訴　人　臺灣雲林地方法院檢察署檢察官
被　　　告　○○○　真實姓名.
指定辯護人　○○○律師
上列被告因妨害性自主案件，經檢察官提起公訴（99年度偵字第
5832號），本院判決如下：
    主    文 
○○○犯強制性交罪，共肆罪，各處有期徒刑壹年陸月，應執行
  有期徒刑貳年。緩刑貳年，緩刑期間付保護管束。
    犯罪事實
一、○○○（真實姓名、年籍詳卷）與代號0000-0000 號之女子
    （民國○年○月生，真實姓名、年籍詳卷附真實姓名對照表
    表，下稱○○）曾為○○○○○○○（○○○嗣已於○○年
    ○月○日與○○○○），為○○○○○○法第3 條第4 款所
    定之○○○○關係。○○○因與○○家人素有往來，時常前
    往○○位於○○○○○○住處（住址詳卷），有時並偕同○
    ○前往林○○所服務之○○○○○○○○○○（名稱、住址
    詳卷，下稱○○○）。詎林○○明知○○並無意願與其發生
    性交行為之意，仍分別為下列犯行：
(一)、○○○於○年○月○○○○後某日，先騎乘機車前往○○住
    處搭載○○前往○○○○○○後，再一同前往○○○，於同
    日晚間○時許，在○○○宿舍房間內，竟基於強制性交之犯
    意，不顧○○以手推開表示反對之意思，仍將其○○○○○
    ○○○○○○，而為性交行為1 次得逞。
(二)、○○○復於○年○月間某星期日，騎乘機車前往○○住處，
    趁該住處內只有○○1 人，竟另行起意，再度基於強制性交
    之犯意，在○○房間內，先壓住○○，再脫去其與○○所穿
    著之○○，不顧○○以手推開表示反對之意思，仍將其○○
    ○○○○○○○○○，而為性交行為1 次得逞。
(三)、○○○再於○年○月間某○○○，再度騎乘機車前往○○住
    處，趁該住處內只有○○1 人，復另行起意，又基於強制性
    交之犯意，在○○房間內，先壓住○○，再脫去其與○口所
    穿著之○○，不顧○○以手推開表示反對之意思，而將其○
    ○○○○○○○○○○，再為性交行為1 次得逞。
(四)、○○○又於○年○月○○○○，騎乘機車搭載○○前往○○
    ○，而在○○○宿舍房間內，再度基於強制性交之犯意，不
    顧○○以手推開之反對意思，仍將其生殖器插入○○○○○
    內，而為性交行為1 次得逞。
(五)、嗣因○○○○告知○○○報警處理，始循線查悉上情。
二、案經○○訴由○○○○○○○○○○報告臺灣○○地方法院
    檢察署檢察官偵查起訴。
    理  由
壹、程序部分：
一、依性侵害犯罪防治法第12條第2 項之規定，司法機關所製作
    必須公示之文書，不得揭露被害人之姓名、出生年月日、住
    居所及其他足資識別被害人身分之資訊。本件判決書為避免
    告訴人○○之身分遭揭露，關於被告○○○之姓名、年籍、
    住所及工作地點、及告訴人○○之姓名、年籍及住所等，因
    有揭露足以識別告訴人○○身分資訊之虞，爰依前揭規定，
    僅記載代號（○○及○○○之真實姓名、年籍、住所等資料
    均詳如臺灣○○地方法院檢察署○年度○字第○○號卷《下
    稱他字卷》第8 頁證物袋內之真實姓名對照表，至犯罪事實
    欄內摘記告訴人○○之出生年月〈未及日〉，係為釐清被告
    犯行時，告訴人是否已滿18歲）。
二、按被告以外之人於審判外之言詞或書面陳述，除法律有規定
    者外，不得作為證據，刑事訴訟法第159 條第1 項定有明文
    。另按被告以外之人於審判外之陳述，雖不符刑事訴訟法第
    159 條之1 至第159 條之4 之規定，而當事人於審判程序同
    意作為證據，法院審酌該言詞陳述或書面陳述作成時之情況
    ，認為適當者，亦得為證據。當事人、代理人或辯護人於法
    院調查證據時，知有第159 條第1 項不得為證據之情形，而
    未於言詞辯論終結前聲明異議者，視為有前項之同意，刑事
    訴訟法第159 條之5 亦定有明文。查本件檢察官、被告○○
    ○及○○○，於本院準備程序時，對於下述本院採為認定犯
    罪事實依據之各項供述（除證人即告訴人○○於偵訊中之證
    述外）及書面證據之證據能力及對於卷附各傳聞證據之證據
    能力，均同意作為證據使用（本院○○年度○○字第○號卷
    《下稱本院卷》第32頁正面、反面），於本院○○年○月○
    日審理時則表示不爭執證人○○於偵訊中之證述之證據能力
    （本院卷第62頁正面、反面），復經本院於審理時逐一提示
    予檢察官、被告及辯護人表示意見，檢察官、被告及辯護人
    對於本院所為之提示，就證據能力方面並無爭執（本院卷第
    62頁反面至第63頁反面），且本院審酌該等證據之取得過程
    並無瑕疵，與本案待證事實間復具有相當之關聯性，經本院
    審酌上開證據並無顯不可信之情況，採納該等證據自無礙被
    告於程序上之彈劾詰問權利，而認上開證據合於刑事訴訟法
    第159 條之5 之規定，是以之為本案證據並無不當，自得採
    為本件認定事實之基礎。
貳、認定犯罪事實所憑之證據及理由：
一、訊據被告對於上開犯罪事實坦承不諱（本院卷第60頁反面）
    ，核與證人即告訴人○○於偵訊中之證述及於本院審理時之
    指述情節大致相符（他字卷第2 至4 頁；本院卷第61頁正面
    ），並有○○○○○○1 份、現場照片12張（○○○○○○
    ○○○○○○○○字第0991000876號卷《下稱警卷》第17至
    26頁、第28至33頁）及真實姓名對照表1 紙（附於他字卷第
    8 頁證物袋內）在卷可稽，另○○已於○年○月○日生產乙
    情，亦有婦安婦產科診所診斷證明書1 紙及出生證明書1 紙
    可稽（均附於警卷第35頁證物袋內），足見被告之自白核與
    事實相符，應可採信。
二、至於證人○○雖於偵訊中指稱：伊在○○○○等○○，○○
    ○○○○○○○，○○○○○○○○○○○○，○○○○○
    ○○○○○○○○○○○，○○○○○○○○云云（他字卷
    第2、3 頁），惟○○於本院審理時供稱：（這○次○○跟
    你發生○○○，你都有推開嗎？）我○○○○○○，○○○
    ○，也有推開他等語（本院卷第61頁正面），並未提及有何
    昏迷不醒之情形，是證人○○就此部分之證述，已有所歧異
    。 而且，本件○○否認於○○○○○○○內，有何以不明
    藥劑使○○昏倒之犯行，另○○於案發後並未採樣，無法以
    其檢體鑑驗其於案發當時是否曾因不明藥劑而陷於昏迷，是
    本案除證人○○上開歧異之指訴外，並無其他積極證據足認
    ○○當時受有如何藥物作用反應而致昏迷之情形，因此此部
    分自難採為不利於被告之認定，附此敘明。
三、另按88年3 月30日修正刑法第16章為「妨害性自主罪章」，
    且酌以同法第221 條之立法理由：「原條文中的『致使不能
    抗拒』，要件過於嚴格，容易造成受侵害者，因為需要『拼
    命抵抗』而造成生命或身體方面更大的傷害，故修正為『違
    反其意願之方法』」等情，從保護「性自主決定權」之法益
    出發，強調違反被害人之性自主決定時，即有本法規範適用
    ，所謂「違反其意願之方法」乃一概括性犯罪型態規定，立
    法技術上將強暴、脅迫、恐嚇、催眠術等行為作為違反意願
    方法之例示，並非「違反其意願之方法」列舉，否則本法修
    正仍侷限於舊有須至不能抗拒之窠臼，無從發揮保障性自主
    決定權功能。易言之，當被害人表示不願意，或有其他事實
    足資佐認被害人意思自由產生一定之壓抑者，即該當刑法「
    以其他違反意願之方法而為性交」之構成要件，是足以使被
    害人違反其意願之行為，均屬該當強制性交罪或強制猥褻罪
    的強制行為。經查，告訴人○○於本院審理中供稱：這○次
    被告與伊發生○○○時，伊都有推開等語（本院卷第61頁正
    面），○○亦供承：○次○○都有推開伊等語（本院卷第60
    頁反面、第64頁正面、反面），是本件告訴人○○於○○為
    上開○次犯行時，均以「推開被告」之方式表示不願意，依
    上開說明，被告自均該當於「以其他違反其意願之方法而為
    性交」之構成要件。
四、綜上所述，本案事證明確，被告上開犯行均堪認定，皆應依
    法論科。
、論罪科刑：
一、按家庭暴力，指家庭成員間實施身體或精神上不法侵害之行
    為；又家庭暴力罪，指家庭成員間故意實施家庭暴力行為而
    成立其他法律所規定之犯罪，○○○○防治法第2 條第1 款
    、第2 款分別定有明文。查○○為本案○次犯行時，與○○
    之○○○○○○○，嗣於○○年○月○日離婚，○○與○○
    曾為○○○○○○○，具有○○○○防治法第3 條第4 款所
    列之家庭成員關係，有相關之全戶戶籍資料（完整姓名）查
    詢結果3 紙、個人除戶資料查詢結果1 紙及個人戶籍資料（
    完整姓名）查詢結果2 紙可佐（均附於保密卷宗內）。被告
    上開對○○為強制性交犯行屬家庭成員間實施身體上不法侵
    害之行為，為○○○○○○法第2 條第2 款之家庭暴力罪，
    且構成刑法上之妨害性自主罪，惟因○○○○○○法之上開
    規定並無罰則之規定，是以應僅依刑法妨害性自主罪之規定
    予以論罪科刑。
二、核被告所為，均係犯刑法第221 條第1 項之強制性交罪。公
    訴意旨認如起訴書附表編號１、４所示之犯行（即犯罪事實
    欄一、(一)及(四)部分），被告係以不明藥劑使○○○○後對○
    ○為加重強制性交犯行，涉犯刑法第222 條第1 項第4 款之
    加重強制性交罪云云，容有誤會，然此部分業經公訴檢察官
    當庭更正起訴書犯罪事實及起訴法條（本院卷第59頁反面）
    ，本院自毋須再依刑事訴訟法第300 條之規定變更起訴法條
    ，附此敘明。被告所犯上開4 罪間，犯意各別，行為互殊，
    應予分論併罰。
三、復按刑之量定，為求個案裁判之妥當性，法律固賦予法院裁
    量權，但此項裁量權之行使，除應依刑法第57條規定，審酌
    行為人及其行為等一切情狀，為整體之評價，並應顧及比例
    原則與平等原則，使罪刑均衡，輕重得宜，以契合社會之法
    律感情。又刑法第59條規定犯罪之情狀可憫恕者，得酌量減
    輕其刑，其所謂「犯罪之情狀」，與同法第57條規定科刑時
    應審酌之一切情狀，並非有截然不同之領域，於裁判上酌減
    其刑時，應就犯罪一切情狀（包括第57條所列舉之10款事項
    ），予以全盤考量，審酌其犯罪有無可憫恕之事由（即有無
    特殊之原因與環境，在客觀上足以引起一般同情，以及宣告
    法定低度刑，是否猶嫌過重等等），以為判斷（最高法院95
    年度臺上字第6157號判決意旨參照）。查本件被告雖因個人
    私慾，不顧○○之反對，而對其為強制性交，固應以刑罰制
    裁，惟並未對○○施加凌辱等激烈手段，犯罪情節顯與一般
    強制性交案件有別，且○○事後已坦承犯罪，並於案發後與
    ○○達成和解，支付新臺幣8 萬元予Ａ女充作賠償（已履行
    ），有匯款單影本1 紙在卷可查（本院卷第72頁），Ａ女於
    本院審理時亦陳稱：願意原諒○○等語（本院卷第65頁正面
    ），足認被告已有悔改之心，犯罪情狀有可以憫恕之處，若
    科以法定最低刑度之刑，猶嫌過重，爰依刑法第59條之規定
    酌減其刑。
四、本院考量前述酌減之事由，並審酌○○○○○○○○○，不
    顧○○○○○○○○○，以違反其意願之方法對○○為○○
    ，誠屬不該，暨被告自陳學歷為國小畢業之智識程度，工作
    為○○○○○，已離婚，無小孩（本院卷第64頁反面），暨
    檢察官具體求處有期徒刑2 年（合併定應執行刑）等一切情
    狀，分別量處如主文所示之刑，並定其應執行之刑。
五、末查被告前未曾因故意犯罪受有期徒刑以上刑之宣告，有臺
    灣高等法院被告前案紀錄表1 份在卷可按，且被告於本院審
    理時承認犯行，有悔悟之意，經此偵、審程序之教訓後，應
    知所警惕，信無再犯之虞，兼衡○○也表示對本案沒有意見
    ，願意原諒被告（本院卷第65頁正面），公訴檢察官也請求
    給予被告緩刑之宣告（本院卷第65頁反面），故本院認對被
    告所受宣告之刑，以暫不執行為適當，爰依刑法第74條第1
    項第1 款規定，併予宣告緩刑2 年，及依刑法第93條第1 項
    第1 款規定，併諭知於緩刑期間內付保護管束，以啟自新。
據上論斷，應依刑事訴訟法第299 條第1 項前段，刑法第221 條
第1 項、第59條、第51條第5 款、第74條第1 項第1 款、第93條
第1 項第1 款，判決如主文。
本案經檢察官魏偕到庭執行職務。
中    華    民    國   100    年    8     月    5     日
            刑事第六庭       審判長法  官  廖國勝
                                   法  官  陳佩怡
                                   法  官  陳美利
以上正本證明與原本無異。
如不服本判決應於收受判決後10日內向本院提出上訴書狀，並應
敘述具體理由；其未敘述上訴理由者，應於上訴期間屆滿後20日
內向本院補提理由書（均須按他造當事人之人數附繕本）。「切
勿逕送上級法院」。
                                   書記官  王秀如
中    華    民    國   100    年    8     月    5     日
附錄法條：
中華民國刑法第221條
對於男女以強暴、脅迫、恐嚇、催眠術或其他違反其意願之方法
而為性交者，處 3 年以上 10 年以下有期徒刑。
前項之未遂犯罰之。